【裁判字號】    89,訴,76
【裁判日期】    891227
【裁判案由】    毒品危害防制條例
【裁判全文】
~w2z2;臺灣高雄地方法院刑事判決~w1z1;        八十九年度訴字第七六號
    公  訴  人  臺灣高雄地方法院檢察署檢察官
    被      告  乙○○
    選任辯護人  康進益律師
                王國論律師
    被      告  丁○○
    右  一  人
    選任辯護人  劉新安
右列被告等因違反毒品危害防制條例案件，經檢察官提起公訴（八十七年度偵字第二
○六七號），本院判決如左：
    主  文
丁○○、乙○○均無罪。
    理  由
一、公訴意旨係以：被告乙○○與被告丁○○自民國八十七年八月間起，曾一起至他
    處共同購買毒品後，在高雄市○○區○○路六二巷四號乙○○住宅內，共同施用
    第一級毒品海洛因多次（二人施用毒品均另案辦理），八十七年八月二十九日下
    午四時許，丁○○攜帶海洛因一小包（淨重零點三公克）至乙○○住宅內，本擬
    以新臺幣（下同）一萬元賣給乙○○，乙○○稱現金不夠，蔡坤立即以轉讓毒品
    之意，將該小包海洛因讓與之。乙○○另行起意販賣海洛因牟利，於八十七年八
    月十七日夜間，在高雄市○○區○○路與民族路口大樂量販店前，將海洛因一小
    包以二千元出售給丙○○（丙○○施用毒品部分，另由檢察官以八十七年度偵字
    第二○五六三號偵查）；八十七年九月一日下午七時三十分許，在同量販店前，
    又出售海洛因一小包（毛重零點一公克）給丙○○，價格為三千元，丙○○即帶
    至高雄市○○區○○路與熱河街口之一誠飯店五○八室內施用，同日夜間九時許
    ，在五○八室內經警臨檢查獲，並扣得海洛因一小包、鏟管一支及殘留海洛因之
    煙第二只，而後丙○○以000000000號（代號八三）呼叫器，聯絡乙○○至大樂量販店前見面，乙○○即攜帶丁○○所轉讓之該小包海洛因前往，八十
    七年九月二日凌晨二時三十分許，在大樂量販店前經警查獲，並扣得該小包海洛
    因及呼叫器一只，因認被告丁○○涉犯有毒品危害防制條例第八條第一項之轉讓
    第一級毒品海洛因罪嫌；被告乙○○則涉犯有毒品危害防制條例第四條第一項之
    販賣第一級毒品海洛因罪嫌。
二、按犯罪事實應依證據認定之，無證據不得推定其犯罪事實，刑事訴訟法第一百五
    十四條定有明文。又按刑事訴訟法上所謂認定犯罪事實之證據，係指足以認定被
    告確有犯罪行為之積極證據而言，如未能發現相當證據或證據不足以證明，自不
    能以推測或擬制之方法，以為裁判基礎，最高法院二十九年上字第三一○五號及
    同院四十年台上字第八十六號分別著有判例，此亦為刑法論理中「罪疑唯輕原則
    」之具體表現；復按被害人所述被害情形如無瑕疵可指，而就其他方面調查又與
    事實相符，則其供述固可採為判決基礎；告訴人之告訴，係以使被告受刑事訴追
    為目的，是其陳述是否與事實相符，仍應調查其他證據以資審認（最高法院三十
    二年度上字第六五七號及五十二年度台上字第一三○○號判例要旨參照），無論
    直接證據或間接證據，其為訴訟上證明，須於通常一般人均不至於有所懷疑，而
    得確信其為真實之程度者，始得據之為有罪之認定，倘其證明尚未達此一程度，
    而有合理性懷疑之存在時，即無從為有罪之認定，若不能證明被告犯罪者，應諭
    知無罪之判決，刑事訴訟法第三百零一條第一項定有明文，合先敘明。
三、被告丁○○部分：
  (一)公訴人認被告丁○○有轉讓第一級毒品海洛因之犯行，無非係以被告丁○○承認
    曾與被告乙○○共同在其宅內施用海洛因，於八十七年九月四日警詢時並承認曾
    將毒品借給乙○○使用，而被告乙○○於警詢時已指明查扣之海洛因一小包即係
    丁○○於八月二十九日下午四時所轉讓，復有海洛因一小包扣案可稽為其論據。
  (二)惟訊據被告丁○○對於堅決否認有如公訴意旨之犯行，辯稱：渠並未拿一小包海
    洛因給被告乙○○，是渠與乙○○二人一起出錢向阿川購買海洛因；渠僅因被告
    乙○○頭痛至渠岡山鎮○○路，就把賸下一點海洛因，以吸管鏟給乙○○，後來
    渠等二人共同再向阿川買海洛因，乙○○再將等量海洛因還渠等語。經查：
    1.本案為警查獲經過，乃八十七年九月一日夜間九時許，在高雄市○○區○○路
      與熱河街口一誠飯店五○八室，經警臨檢而查獲案外人丙○○，並在室內床墊
      上扣得海洛因毛重零點一公克及鏟管一支，又在煙灰缸內查扣吸食後摻有海洛
      因煙蒂二根等物，再循線由案外人丙○○以0000000000號行動電話
      聯絡000000000號之呼叫器，與被告乙○○約在高雄市○○路與民族
      路口見面；嗣於翌日凌晨二時三十分許，在該地點，逮捕被告乙○○，並在其
      身上扣得海洛因毛重零點四公克、000000000號呼叫器一只及現金三
      千元等物；另於八十七年九月四日下午三時五十分許，在臺灣高雄看守所附設
      勒戒處所，借詢被告丁○○等情，均有案外人丙○○、被告乙○○及被告丁○○（偵查卷）警詢筆錄各乙份、海洛因照片乙幀、搜索扣押證明筆錄（收據）
      及扣押物品清單（扣押物均屬被告乙○○所有）各乙紙在卷可稽。
    2.被告乙○○固曾於警詢中供稱：查扣之海洛因零點四公克，乃於八十七年八月
      二十九日下午四時許，在高雄市○○區○○街一一五巷十弄二號二樓房間內，
      渠以一萬元向被告丁○○購買，因現金不足，蔡坤立即說沒有關係，過幾天等
      渠有現金再付云云；然被告乙○○繼於八十七年十月七日、八十八年三月十六
      日偵查中供稱：渠和丁○○在建興街「ＳＯＳ」電玩店，共同向姓名、年籍不
      詳年約三十歲綽號「阿川」之人購買海洛因，查獲當日，因警察要渠交出上手
      ，渠怕到電玩店找不到人，回去不好過，所以才說是向丁○○買的等語；被告
      乙○○復於八十九年二月二十三日本院審理中供稱：八十七年八月間，大約丁○○被捕前十日左右，渠因偏頭痛，至被告丁○○位於岡山鎮○○路上檳榔攤
      ，要求丁○○將一點海洛因分給渠，丁○○以吸管挖取二粒米大之海洛因借給
      渠施用，後來渠與丁○○共赴三民區○○街和春戲院附近電玩店找阿川買海洛
      因等語。被告乙○○偵審中關於被告丁○○讓與毒品或販賣毒品等供述與警詢
      中所言顯不一致，被告乙○○此部分供述之「憑信性」（ Creditability）殊
      有疑義。
    3.被告乙○○迭於偵審中之供述，核與被告丁○○於警詢、偵查及本院審理中供
      述情節大致相符，復查無其他積極證據足資肯認警詢中被告丁○○與被告乙○○有何勾串影響供述之事實，被告丁○○上開所辯，應非虛妄。又本案固自被
      告乙○○身上扣得海洛因一小包，且經法務部調查局鑑定屬實，有該局鑑定通
      知書乙紙在卷可稽，然此扣案之海洛因尚不足以證明被告丁○○確將該海洛因
      轉讓予被告乙○○之事實，徒以被告乙○○警詢中之供述遽為被告丁○○不利
      事實之認定，恐有與事實相違之虞。矧以，公訴人認定被告丁○○轉讓第一級
      毒品海洛因犯行之地點為高雄市○○區○○路六二巷四號被告乙○○住處，惟
      查被告乙○○警詢中係供稱：轉讓地點在高雄市○○區○○街一一五巷十弄二
      號二樓房間內云云，二者顯屬有間。此外，本院實查無其他積極證據足認被告
      丁○○有如公訴人所指曾於八十七年八月二十九日下午四時（即十六時）許，
      在高雄市○○區○○路六二巷四號被告乙○○住處，轉讓第一級毒品海洛因予
      乙○○之犯行。綜上，揆諸首揭條文及說明，被告丁○○轉讓第一級毒品海洛
      因之犯行既不能證明，自應依法為被告無罪判決之諭知。
    4.被告丁○○另於八十七年八月中、下旬某日（或十八日），曾在高雄縣岡山鎮
      ○○路某檳榔攤，因被告乙○○頭痛之要求，將二粒米大之海洛因，以吸管鏟
      給乙○○乙節，是否涉犯有違反毒品危害防制條例相關之罪嫌，宜另由檢察官
      依法處理。
四、被告乙○○部分：
  (一)公訴人認被告乙○○有販賣第一級毒品海洛因之犯行，無非係以丙○○於警詢指
    認明確，且丙○○於第二次購得毒品後，帶回飯店即被查獲，有海洛因一小包（
    毛重零點二公克）扣案在卷（八十七年度偵字第二○五六三號卷）可證，九月二
    日凌晨二時三十分，二人又約於大樂量販店前見面，被告乙○○又被查出海洛因
    一小包，更可證明丙○○之指證為實在為其論據。
  (二)惟訊據被告乙○○堅詞否認有何販賣第一級毒品海洛因之犯行，辯稱：渠並未販
    賣海洛因予案外人丙○○，為警查獲當日，係因丙○○聯絡渠商借三千元，而扣
    案之海洛因係為自己施用等語。經查：
    1.證人即承辦員警甲○○於八十九年六月二十八日本院審理中到庭結證稱：「（
      如何查到被告乙○○、被告丁○○的？）我們根據線民說有人在飯店吸食毒品
      ，他是我們第一個抓到的，我們在飯店裡面找到壹包海洛因，他說是他的，我
      們帶回警局問他說海洛因如何得到，他說是向第二個我們抓到的人買的，他說
      是用呼叫器聯絡那個人，我們要他用呼叫器聯絡他，他說他們大多明誠路與民
      族路的交岔路口大樂大賣場那邊見面，所以我們就到那邊，我們把第一個的腳
      扣在機車上，然後我們在那邊埋伏，第二個叫第一個過去，因為第一個不能動
      ，所以第二個有點懷疑，就要騎機車跑了，然後我們就過去抓第二個，然後在
      他身上大衛杜夫的煙盒內有查到壹包毒品」、「（他們用呼叫器聯絡的時候，
      你們有沒有聽到他們對話內容？）沒有。我們是要他把那個人約出來」等語，
      證人甲○○既於本院審理中以具結擔保其供述之真實性，並在負擔偽證罪之心
      理處罰狀態下證述上開情節綦詳，足認被告乙○○為警查獲當日在查獲地點出
      現，乃緣於案外人丙○○先前與被告乙○○聯絡所致，被告乙○○之行為應與
      販賣第一級毒品海洛因之行為迥異。
    2.至於案外人丙○○固於警詢中指稱：伊共向被告乙○○購買海洛因二次，第一
      次在八十七年八月十七日夜間，在明誠路與民族路口，以二千元購得；第二次
      是八十七年九月一日下午七時三十分許，在同一地點，以三千元購得海洛因一
      小包云云。然案外人丙○○於八十八年三月十六日偵查中證稱：八十七年九月
      一日夜間九時許，為警查獲後，即與被告乙○○呼叫器聯繫，被告乙○○有回
      電，當時我向被告乙○○借三千元，被告乙○○為警逮捕並扣得現金三千元及
      海洛因一包；伊並未向被告乙○○購買海洛因等語；證人丙○○於八十九年三
      月十五日本院審理中到庭結證稱：伊於警詢中所言不實，因為警方一直叫伊交
      人，扣案現金三千元是被告乙○○拿來借伊的，錢還在被告乙○○身上，與伊
      距離約有十幾公尺；海洛因是在坎城向阿明買的，伊有請警察帶伊去找，警察
      拒絕，一直逼伊交人，伊因知道被告乙○○有施用海洛因，才聯絡被告乙○○
      要向他借三千元等語。是以，證人丙○○於本院審理中到庭以具結擔保其供述
      之真實性，並在負擔偽證罪之心理處罰狀態下證述上開情節綦詳，輔以有關查
      獲被告乙○○部分，核與證人即承辦員警甲○○上述證詞大致相符，堪信證人
      丙○○於本院審理中到庭所證述之情節應為真實。
    3.又本案固自被告乙○○身上扣得海洛因一小包，尚不足以證明被告乙○○確欲
      將該海洛因販售予證人丙○○之事實，且證人丙○○為警查獲時，警方亦曾扣
      得海洛因一包毛重零點二公克，亦不足以僅據此扣案物，即予認定被告乙○○
      有將該包零點二公克之海洛因販賣予證人丙○○之事實，徒以證人丙○○於警
      詢中之未經與被告乙○○及其委任之辯護人詰問之合法程序所為之供述，遽為
      被告乙○○不利事實之認定，恐有與事實相違之虞。
    4.此外，本院洵查無其他積極證據足以認定被告乙○○有何販賣第一級毒品海洛
      因之犯行，揆諸首揭條文及說明，被告乙○○販賣第一級毒品海洛因之犯行既
      不能證明，自應依法為被告乙○○無罪判決之諭知。
據上論斷，應依刑事訴訟法第三百零一條第一項，判決如主文。
本案經檢察官高碧霞到庭執行職務。
中      華      民      國    八十九    年     十二     月    二十七    日
                                  臺灣高雄地方法院刑事第四庭
                                      法  官
如不服本判決，應於判決送達後十日內，向本院提出上訴狀。


司法院資訊處製作；財團法人民間司法改革基金會備份。
